臺灣桃園地方法院民事判決　　　　　　　　94年度訴字第72號
原　　　告　甲○○
　　　　　　乙○○
兼上列一人
訴訟代理人　戊○○　　住台中縣.
被　　　告　程豐貨櫃運輸有限公司
法定代理人　丁○○　　住同上
被　　　告　丙○○　　身分證統.
訴訟代理人　宋志衡律師
上列當事人間請求損害賠償事件，原告就本院93年度壢交簡字第
1177號業務過失傷害刑事案件提起附帶民事訴訟（93年度壢交附
字第45號），經本院刑事庭於民國93年10月18日裁定移送前來，
本院於民國94年10月19日言詞辯論終結，判決如下：
    主  文
被告應連帶給付原告甲○○新台幣壹萬零肆佰伍拾元、原告戊○○新台幣壹萬肆仟柒佰壹拾玖元、原告乙○○新台幣貳拾參萬捌
仟伍佰伍拾捌元，及被告丙○○自民國九十三年九月十日起，被
告程豐貨櫃運輸有限公司自民國九十三年九月十四日起，均至清
償日止，按年息百分之五計算之利息。
原告其餘之訴駁回。
訴訟費用由被告連帶負擔百分之五十，餘由原告江奕詩負擔百分
之二十四、原告戊○○負擔百分之二十三，原告乙○○負擔百分
之三。
本判決原告勝訴部分得假執行。但被告丙○○如於執行標的物拍
定、變賣或物之交付前分別以新台幣壹萬零肆佰伍拾元、新台幣
壹萬肆仟柒佰壹拾玖元、新台幣貳拾參萬捌仟伍佰伍拾捌元，依
序為原告甲○○、戊○○、乙○○預供擔保，得免為假執行。原
告其餘假執行之聲請駁回。
    事實及理由
一、按「附帶民事訴訟除本編有特別規定外，準用關於刑事訴訟
    之規定。但經移送或發回、發交於民事庭後，應適用民事訴
    訟法。」，刑事訴訟法第490 條定有明文。又「訴狀送達後
    ，原告不得將原訴變更或追加他訴。但有下列各款情形之一
    者，不在此限：．．．。三擴張或減縮應受判決事項之聲明
    者。．．．」，民事訴訟法第255 條第1 項定有明文。本件
    原告於刑事庭提起附帶民事訴訟時請求判決被告應連帶給付
    原告乙○○新台幣（下同）369,267 元（含醫療費12,593元
    、營養費7,500 元、看護費72,000元、工作損失46,500元、
    交通費18,565、手術費3,709 元、住院費8,400 元、精神慰
    撫金200,000 元）、原告戊○○206,358 元（含醫療費1,03
    0 元、交通費3,748 元、精神慰撫金120,000 元、車輛毀損
    修理費81,580元）、原告甲○○60,450元（含醫療費450 元
    、精神慰撫金60,000元），嗣經刑事庭移送民事庭後，原告
    乙○○繼於本院審理中於民國94年6 月1 日言詞辯論期日撤
    回營養費7,500 元之請求，復於94年8 月24日言詞辯論期日
    減縮看護費用為每天以2,100 元計，看護30天共計63,000元
    ；原告戊○○則於本院審理中於94年9 月21日言詞辯論期日
    撤回車輛毀損修理費81,580元之請求，自應適用民事訴訟法
    之規定，核其僅係減縮應受判決事項之聲明，核與民事訴訟
    法第255 條第1 項規定相符，應予准許，合先敘明。
二、被告程豐貨櫃運輸有限公司（下稱程豐公司）受合法之通知
    ，無正當理由，未於言詞辯論期日到場，核無民事訴訟法第
    386 條所列各款情形，爰依原告聲請，由其一造辯論而為判
    決。
三、原告起訴主張：(一)被告丙○○係營業大貨車之司機，為從事
    駕駛業務之人，理應於行車前注意詳細檢查燈光裝置確實有
    效，而明知其所駕駛之車牌號碼KM-537號營業大貨車右邊方
    向燈業已故障，仍於93年2 月27日上午，駕駛該車沿國道一
    號公路往南行駛，嗣於同日上午10時25分許行經桃園縣平鎮
    市○○○○○路南向63公里300 公尺處，欲自中線車道變換
    至外側車道時，本應注意汽車行駛變換車道時，須讓直行車
    先行，並注意安全距離，而依當時情形，並無不能注意之情
    形，竟疏於注意及此，未注意後方車輛之行進，於無法顯示
    方向燈提醒後方來車注意之情形下，仍貿然變換，適有原告
    戊○○駕駛之車號OY-2321 號自用小客車，內有乘客即原告
    甲○○、原告乙○○在外側車道，兩車因而擦撞，致原告戊○○受有頭部外傷及輕微腦震盪；原告甲○○受有上唇擦傷
    、左髖部及左腿挫傷；原告乙○○受有左側肱骨閉鎖性骨折
    等傷害，案經臺灣桃園地方法院檢察署檢察官以93年度偵字
    第10607 號業務過失傷害案件提起公訴，經本院以93年度壢
    交簡字第1177號刑事判決被告丙○○有期徒刑3 月，如易科
    罰金以銀元300 元折算1 日確定。(二)被告丙○○係受僱於被
    告程豐公司，被告程豐公司依法須與被告丙○○負連帶賠償
    責任，原告爰依民法第184 條第1 項前段、第188 條、第19
    3 條及第195 條規定，請求被告連帶賠償原告戊○○124,77
    8 元、原告甲○○60,450元、原告乙○○352,767 元等語。
    (三)並聲明：(1)被告應連帶給付原告戊○○124,778 元，原告
    甲○○60,450元，原告乙○○352,767 元，及均自起訴狀繕
    本送達被告之翌日起至清償日止，按年息5%計算之利息。
    (2)願供擔保請准宣告假執行。
四、被告丙○○則以：對於刑事判決所認定之過失無意見，惟伊
    係於93年2 月23日任職於被告程豐公司，被告程豐公司未為
    必要之職前訓練或見習，即派遣伊單獨行使出車任務，且被
    告程豐公司又未妥善維護車牌號碼KM-537號營業大貨車，致
    該車右邊方向燈故障，被告於事發後，立即向警方自首，請
    酌量原告請求精神慰撫金之數額，且原告請求之交通費用亦
    應以大眾運輸工具為優先考量等語，資為抗辯。並為答辯聲
    明：(一)駁回原告之訴。(二)如受不利判決，願供擔保請准免為
    假執行。被告程豐公司則未於言詞辯論期日到場，亦未提出
    書狀作
　　何聲明或陳述。
五、查原告主張被告丙○○於前開時、地駕駛被告程豐公司之大
    貨車，於變換車道時撞擊原告戊○○所駕駛之自用小客車，
    致原告戊○○受有頭部外傷及輕微腦震盪；原告甲○○受有
    上唇擦傷、左髖部及左腿挫傷；原告乙○○受有左側肱骨閉
    鎖性骨折等傷害之事實，業據原告提出為被告所不爭執其真
    正之診斷證明書為證，則原告此部分主張之事實，應堪採信
    。而被告丙○○於行車前，應注意詳細檢查燈光裝置確實有
    效，於車輛行駛時，應注意汽車行駛變換車道時，須讓直行
    車先行，並注意安全距離，而依當時天候晴、日間自然光線
    、柏油路面乾燥、無缺陷、無障礙物、視距良好，並無不能
    注意之情事，竟明知其所駕駛之營業大貨車右邊方向燈業已
    故障，仍駕駛之，且於無法顯示方向燈提醒後方來車注意之
    情形下，疏未注意後方車輛之行進，仍貿然變換車道，致撞
    擊原告戊○○所駕駛之自用小客車，車內尚搭載有原告甲○○及原告乙○○乙節為被告丙○○所不爭執，而被告程豐公
    司已於相當時期受合法之通知而於言詞辯論期日不到場，亦
    未提出準備書狀爭執，依民事訴訟法第280 條第3 項準用同
    法第1 項之規定，視同自認原告主張之事實，且有道路交通
    事故調查報告表附於台灣桃園地方法院檢察署93年度偵字第
    10607 號偵查卷內可按，是被告丙○○之過失侵權行為責任
    甚明，而本院刑事庭亦同此認定，復有本院93年度壢交簡字
    第1177 號 刑事確定判決書在卷可稽，從而，原告主張渠等
    所受之上開傷害係因被告丙○○過失行為所致之事實，堪信
    為實在。
六、按「因故意或過失，不法侵害他人之權利者，負損害賠償責
    任」；「受僱人因執行職務，不法侵害他人之權利者，由僱
    用人與行為人連帶負損害賠償責任」，民法第184條第1項前
    段、第188 條第1 項前段分別定有明文。本件被告丙○○係
    被告程豐公司之受僱人，被告程豐公司對於被告丙○○執行
    職務時侵權行為所致之損害，自應與被告丙○○負連帶賠償
    責任。是原告依前揭規定，請求被告程豐公司應與被告丙○○負連帶賠償責任，於法有據，應予准許。
七、繼按汽車、機車或其他非依軌道行駛之動力車輛，在使用中
    加損害於他人者，駕駛人應賠償因此所生之損害。不法侵害
    他人之身體或健康者，對於被害人因此喪失或減少勞動能力
    或增加生活上之需要時，應負損害賠償責任。不法侵害他人
    之身體、健康、名譽、自由、信用、隱私、貞操，或不法侵
    害其他人格法益而情節重大者，被害人雖非財產上之損害，
    亦得請求賠償相當之金額。民法第191 條之2 前段、第193
    條第1 項及第195 條第1 項分別定有明文。本件被告對於原
    告所受之損害既應負連帶賠償責任，已如前述，則原告依據
    前開規定，訴請被告應連帶賠償渠等之醫療費用、交通費用
    、工作損失、看護費用、手術及住院費用、精神慰撫金等損
    害，即屬於法有據。茲就原告請求損害賠償之項目及金額審
    究如下：
    (一)醫療費用部分：原告甲○○主張其支出之醫療費用450 元
      　　　　　　　，業據其提出壢新醫院收據2 紙、診斷證
　　　　　　　　　　明書為證；原告戊○○主張其支出之醫療
　　　　　　　　　　費用1,030 元，業據其提出壢新醫院收據
  　　　　　　　　　1 紙、診斷證明書、財團法人彰化基督教
　　　　　　　　　　醫院門診收據2 紙、診斷書、馬偕紀念醫
　　　　　　　　　　院新竹分院乙種診斷證明書為證；原告林
　　　　　　　　　　淑敏主張其支出之醫療費用12,593元，業
　　　　　　　　　　據其提出壢新醫院收據2 紙、財團法人長
　　　　　　　　　　庚紀念醫院醫療費用收據9 紙等為證，核
　　　　　　　　　　其看診之科別及項目均屬醫療上所必要，
　　　　　　　　　　且被告丙○○對此均不爭執，另被告程豐
　　　　　　　　　　公司已於相當時期受合法之通知而於言詞
    (二)交通費用部分：原告戊○○主張被告丙○○過失侵權行為
　　　　　　　　　　致其平時代步之交通工具即車號OY-2321
　　　　　　　　　　號自用小客車毀損不能使用，因此需搭乘
　　　　　　　　　　其他交通工具返鄉或洽公，返鄉部分共計
　　　　　　　　　　支出2,339 元，洽公部分共計支出1,350
　　　　　　　　　　元（其中93年6 月25日火車票，票價為59
　　　　　　　　　　元，區間為中壢至新竹，重複提出，應予
　　　　　　　　　　剔除），業據其提出臺灣鐵路局車票16紙
　　　　　　　　　　、豪泰客運購票證明6 紙、計程車車資證
　　　　　　　　　　明及收據各1 紙為證，核其搭乘之交通工
    (三)工作損失部分：原告乙○○主張本件過失侵權行為發生時
    (四)看護費用部分：原告乙○○主張其骨折傷勢嚴重，生活不
    (五)手術及住院費用部分：原告乙○○主張其將來欲於長庚醫
　　　　　　　　　　　　　,400元乙節，經本院向長庚醫院函
　　　　　　　　　　　　　見既不建議常規進行肱骨之鋼釘拆
　　　　　　　　　　　　　行該項手術之必要，是其請求該項
　　　　　　　　　　　　　手術所需之費用，自無理由，應予
　　　　　　　　　　　　　駁回。
    (六)精神慰撫金部分：原告無端遭受傷害，身心俱創，精神上
　　　　　　　　　　　所承受之痛苦，難以言喻，故請求被告
　　　　　　　　　　　連帶賠償精神上之損害，洵屬有據。按
　　　　　　　　　　　慰撫金之賠償得參酌雙方身分資力與加
　　　　　　　　　　　害程度，及其他各種情形核定相當之數
　　　　　　　　　　　額（最高法院51年度台上字第223 號判
　　　　　　　　　　　例可資參照）。查，本件原告甲○○係
　　　　　　　　　　　研究所學生，受有上唇擦傷及左髖部與
  　　　　　　　　　　左腿挫傷；原告戊○○係碩士，為工程
　　　　　　　　　　　師，受有頭部外傷，輕微腦震盪；原告
　　　　　　　　　　　乙○○係研究所學生，受有左側肱骨閉
　　　　　　　　　　　鎖性骨折；被告丙○○則係高中畢，為
　　　　　　　　　　　營業大貨車之司機，業據兩造陳明在卷
　　　　　　　　　　　，並有診斷證明書及在職證明書在卷可
　　　　　　　　　　　稽，本院審酌兩造身分、地位、經濟狀
　　　　　　　　　　　況及原告因受傷後精神上所受之痛苦等
  　　　　　　　　　　一切情狀，認原告甲○○請求10,000元
　　　　　　　　　　　、原告戊○○請求10,000元、原告林淑
　　　　　　　　　　　敏請求100,000 元之精神慰撫金尚稱適
　　　　　　　　　　　當，應予准許，逾此部分之請求，尚嫌
　　　　　　　　　　  過高，不應准許。
    (七)綜上所述，核計原告甲○○所受損害為10,450元（450 ＋
      10,000）、原告戊○○所受損害為14,719元（1,030 ＋2,
      339 ＋1,350 ＋10,000）、原告乙○○所受損害為238,55
      8 元（12,593＋18,565＋46,500＋60,900＋100,000）。
八、從而，原告依侵權行為法律關係，請求被告連帶給付原告甲○○10,450元、原告戊○○14,719元、原告乙○○238,558
    元，及被告丙○○自刑事附帶民事起訴狀繕本送達之翌日即
    93年9 月10日起，被告程豐公司自刑事附帶民事起訴狀繕本
    送達之翌日即93年9 月14日起，均至清償日止，按年息5%計
    算之利息，即屬正當，應予准許。逾此範圍之請求為無理由
    ，應予駁回。
九、本件原告勝訴部分均未逾500,000 元，應依民事訴訟法第38
    9 條第1 項第5 款之規定，依職權宣告假執行，惟被告丙○○陳明願供擔保請宣告免為假執行，亦無不合，爰酌定相當
    之擔保金額准許之。至原告敗訴部分，其假執行之聲請已失
    所依附，應予駁回。
十、兩造其餘攻擊防禦方法及所提出之各項證據資料，經審酌後
    ，因認與判決之基礎無涉，且不影響判決之最後結果，爰不
    予以一一論述，附此敘明。
十一、結論：原告之訴為一部有理由，一部無理由，依民事訴訟
      法第385 條第1 項前段、第85條第2 項、第389 條第1 項
      第5 款及第392 條，判決如主文。
中　　華　　民　　國　　94　　年　　11　　月　　9 　　日
                  民事第一庭    法　官　林淑鳳
以上正本係照原本作成。
如對本判決上訴，須於判決送達後20日內向本院提出上訴狀。
中　　華　　民　　國　　94　　年　　11　　月　　9 　　日
                    　　　　　　書記官　黃楓茹
